【裁判字號】    89,訴,491
【裁判日期】    890621
【裁判案由】    返還機器
【裁判全文】
臺灣板橋地方法院民事判決  八十九年度訴字第四九一號
    原      告  欣發工業有限公司
    法定代理人  丙○○
    被      告  萬晴企業有限公司
    法定代理人  乙○○
    訴訟代理人  甲○○
右當事人間請求返還機器事件，本院判決如左：
    主    文
被告應將所占有ＳＴ─ＡＦ─六○○─四Ｍ型高溫高壓染布機壹部返還原告。
訴訟費用由被告負擔。
本判決於原告以新台幣貳拾陸萬元，為被告供擔保後，得假執行。
    事    實
甲、原告方面：
一、聲明：求為判決除供擔保金額外，如主文所示。
二、陳述：
（一）訴外人志佳企業有限公司（下簡稱志佳公司）於民國八十六年九月間，向原告
      購買高壓染布機一台（型號ＳＴ─ＡＦ─六○○─四Ｍ，下簡稱系爭機器），
      雙方約定價金為新臺幣（下同）一百六十五萬元，如價款未全部付清前，系爭
      機器所有權仍屬原告所有，非經原告同意，志佳公司不得將系爭機器任意遷離
      工廠或轉讓他人。嗣志佳公司無法依約交付尾款於原告，志佳公司負責人遂於
      八十七年三月二十五日簽訂同意書，同意原告取回系爭機器。
（二）唯志佳公司於簽立同意書後，仍拒不交還系爭機器，並將系爭機器放置於被告
      公司工廠內。按原告為系爭機器所有權人，被告並無任何權源而占有系爭機器
      ，原告自得本於所有物返還請求權，請求被告將前開機器歸還原告。
乙、被告方面：
一、聲明：求為判決駁回原告之訴及假執行之聲請。
二、陳述：
    系爭機器雖為志佳公司所購買，但實際使用人則為被告公司，故目前仍存放於被告
    公司。被告同意返還系爭機器予原告，但恐其他債權人不同意，是迄今未還。
    理    由
一、本件原告主張，志佳公司以分期付款方式，向伊購買系爭機器，約定於價款未全
    部付清前，機器所有權仍屬原告所有，非經原告同意，志佳公司不得將系爭機器
    任意遷離工廠或轉讓他人。嗣志佳公司無法依約交付尾款於原告，志佳公司負責
    人遂於八十七年三月二十五日簽訂同意書，同意原告取回系爭機器。唯志佳公司
    於簽立同意書後，仍拒不交還系爭機器，並將系爭機器放置於被告公司工廠內。
    按原告為系爭機器所有權人，被告並無任何權源而占有系爭機器，原告自得本於
    所有物返還請求權，請求被告將前開機器歸還原告等情。被告則以，伊同意交還
    系機器，只是其他債權人有意見，故迄今無法返還云云為辯。
二、查本件原告主張之事實，業據其提出同意書及刑事判決書（本院八十八年度易字
    第二八九○號，志佳公司負責人陳許被訴侵占案件）各一份為證，並為被告所
    不爭執，經本院調查結果，堪信為真正。
三、按所有人對於無權占有，或侵奪其所有物者，得請求返還，民法第七百六十七條
    定有明文。揆前說明，原告既為系爭機器所有人，於原占有人志佳公司同意原告
    取回系爭機器後，第三人（即被告）已無權自行或代志佳公司占有使用系爭機器
    。遑論被告之債權人得就系爭機器是否返還為置喙。從而，原告本於民法第七百
    六十七條規定，請求被告將系爭機器返還原告，為有理由，應予准許。
四、原告陳明願供擔保，請准宣告假執行，經核無不合，爰酌定相當之擔保金額，准
    許之。
五、結論：本件原告之訴為有理由，依民事訴訟法第七十八條、第三百九十條第二項
    ，判決如主文。
中      華      民      國    八十九    年      六      月    二十一  日
~B臺灣板橋地方法院民事第二庭
~B法  官  黃信滿
右為正本係照原本作成。
如對本判決上訴，須於判決送達後二十日內向本院提出上訴狀。
中      華      民      國    八十九    年      六      月    二十二  日
~B書記官  陳玫伶


司法院資訊處製作；財團法人民間司法改革基金會備份。
